【裁判字號】    95,中交簡上,414
【裁判日期】    951002
【裁判案由】    公共危險
【裁判全文】
臺灣臺中地方法院刑事判決         95年度中交簡上字第414號
上  訴  人  臺灣臺中地方法院檢察署檢察官
被      告  乙○○
上列上訴人因被告公共危險案件，不服本院臺中簡易庭九十五年
六月九日第一審判決（原審案號：九十五年度中交簡字第九五七
號，聲請案號：臺灣臺中地方法院檢察署九十五年度速偵字第一
九二三號），本院管轄第二審之合議庭判決如下：
    主  文
上訴駁回。
    犯罪事實及理由
一、本案經本院審理結果，認第一審判決認事用法及量刑均無不
    當，應予維持，均引用第一審判決書記載之事實、證據及理
    由（如附件）。
二、論罪部分：
  (一)查刑法部分條文於民國九十四年二月二日修正公布，並於被
    告犯罪後之九十五年七月一日施行，又刑法施行法亦於九十
    五年六月十四日修正，增訂第一條之一規定：「中華民國九
    十四年一月七日刑法修正施行後，刑法分則編所定罰金之貨
    幣單位為新臺幣。九十四年一月七日刑法修正時，刑法分則
    編未修正之條文定有罰金者，自九十四年一月七日刑法修正
    施行後，就其所定數額提高為三十倍。但七十二年六月二十
    六日至九十四年一月七日新增或修正之條文，就其所定數額
    提高為三倍。」，而按本次法律變更，比較時應就罪刑有關
    之共犯、未遂犯、想像競合犯、牽連犯、連續犯、結合犯，
    以及累犯加重、自首減輕暨其他法定加減原因（如身分加減
    ）與加減例等一切情形，綜其全部罪刑之結果而為比較（最
    高法院九十五年五月二十三日九十五年度第八次刑庭會議決
    議參照）。
  1.刑法第一百八十五條之三公共危險罪，法定刑得科銀元三萬
    元以下罰金，據修正後刑法施行法增訂第一條之一規定：「
    中華民國九十四年一月七日刑法修正施行後，刑法分則編所
    定罰金之貨幣單位為新臺幣。九十四年一月七日刑法修正時
    ，刑法分則編未修正之條文定有罰金者，自九十四年一月七
    日刑法修正施行後，就其所定數額提高為三十倍。但七十二
    年六月二十六日至九十四年一月七日新增或修正之條文，就
    其所定數額提高為三倍」，及刑法第三十三條第五款修正為
    ：「主刑之種類如下：... 五罰金：新臺幣一千元以上，以
    百元計算之」等規定，參以本件被告所犯上開規定有罰金刑
    ，且依現行法規所定貨幣單位折算新臺幣條例第二條規定「
    現行法規所定金額之貨幣單位為圓、銀元或元者，以新臺幣
    元之三倍折算之」是依修正後之法律，刑法第一百八十五條
    之三公共危險罪所得科處之罰金刑最高為新臺幣九萬元、最
    低為新臺幣一千元；然依被告行為時之刑罰法律，即刑法第
    三十三條第五款規定之罰金最低額一元計算，該罪之罰金刑
    最高為銀元三萬元，最低額為銀元一元，若換算為新臺幣，
    最高額雖與新法同為新臺幣九萬元，然最低額僅為新臺幣三
    元。因此，比較上述修正前、後之規定，自以被告行為時關
    於科處罰金刑之刑罰法律較有利於被告，復綜合後述全部修
    正前、後罪刑之結果而為比較，仍以九十五年七月一日修正
    施行前之刑法較有利於被告。
  2.被告行為後，刑法第四十一條易科罰金之規定於九十四年二
    月二日修正公布，於九十五年七月一日施行。修正施行前刑
    法第四十一條規定為：「犯最重本刑為五年以下有期徒刑以
    下之刑之罪，而受六個月以下有期徒刑或拘役之宣告，因身
    體、教育、職業、家庭之關係或其他正當事由，執行顯有困
    難者，得以一元以上三元以下折算一日，易科罰金。但確因
    不執行所宣告之刑，難收矯正之效，或難以維持法秩序者，
    不在此限。併合處罰之數罪，均有前項情形，其應執行之刑
    逾六月者，亦同」，於九十五年七月一日修正施行為「犯最
    重本刑為五年以下有期徒刑以下之刑之罪，而受六個月以下
    有期徒刑或拘役之宣告者，得以新臺幣一千元、二千元或三
    千元折算一日，易科罰金。」，且九十五年七月一日修正施
    行前之易科罰金折算標準（包括被告行為時），依照修正施
    行前罰金罰鍰提高標準條例第二條前段（九十五年七月一日
    已刪除）規定，就其原定數額提高為一百倍折算一日，則本
    件被告依照行為時即九十五年七月一日修正施行前之刑法第
    四十一條的易科罰金折算標準，應以銀元一百元、二百元、
    三百元折算一日，經折算為新臺幣後，以新臺幣三百元、六
    百元、九百元折算為一日。經比較上開修正前後之刑法第四
    十一條規定及易科罰金折算標準，應以九十五年七月一日修
    正施行前之規定，較有利於被告，則應依刑法第二條第一項
    之規定，適用被告行為時、九十五年七月一日修正施行前刑
    法第四十一條第一項前段規定，定其折算標準。
  3.查被告有事實欄所載科處有期徒刑及執行紀錄，有臺灣高等
    法院被告前案紀錄表及刑案資料查註紀錄表在卷可按，其受
    有期徒刑之執行完畢，五年內再犯本件法定本刑有期徒刑以
    上之罪，不論依修正前之刑法第四十七條，或修正後之刑法
    第四十七條第一項之規定，均構成累犯，對被告而言並無有
    利或不利之情形，應逕依修正前之刑法第四十七條，論以累
    犯，依法加重其刑。
  4.綜合上述各條文修正前、後之比較，揆諸前揭最高法院決議
    及修正後刑法第二條第一項前段、後段規定之「從舊、從輕
    」原則，自應適用被告行為時之法律，即修正前刑法之相關
    規定及修正前罰金罰鍰提高標準條例第二條等規定，予以論
    處。
  (二)原審依刑法刑事訴訟法第四百四十九條第一項前段、第四百
    五十四條第二項、刑法第一百八十五條之三、修正前刑法第
    四十七條、修正前刑法第四十一條第一項前段及罰金罰鍰提
    高標準條例第二條，判處被告拘役四十日，核其認事用法，
    尚無不合。檢察官上訴指稱被告犯罪情節非輕微，且依道路
    交通管理處罰條例第三十五條第一款之規定，酒精濃度超過
    規定標準（標準值為零點二五MG/L），最高可處以新臺幣六
    萬元以下之罰鍰。又依九十五年二月五日實行之行政罰法第
    二十六條第一項規定，刑事法律之處罰優先於行政裁罰（一
    事不兩罰）。故刑事法律之處罰，自應考量行政機關對此行
    為之裁罰範圍，而處以較之前為重之刑，俾其重視刑罰而生
    戒心，以杜再犯及確保其自身及他人之安全，原審僅對被告
    量處拘役肆拾日，顯然過輕，並可能使被告產生刑事處罰反
    較輕於行政罰鍰之感，而失去刑事處罰之最後手段性，其量
    刑顯有未當等語。惟查原審已審酌被告犯罪一切情狀，量刑
    尚稱妥適，檢察官上訴非有理由，應予以駁回。
  (三)又行為後法律有變更者，依修正前刑法第二條第一項之規定
    ，以適用裁判時法為原則，如行為時法有利於行為人，則例
    外適用行為時法；依修正後刑法第二條第一項規定，以適用
    行為時法為原則，惟如裁判時法有利於行為人，則例外的適
    用裁判時法。以往實務見解，認原判決未及比較適用新舊法
    時，上訴後，雖比較結果以舊法有利於行為人，而原判決別
    無其他撤銷事由，仍應由本院以此為由撤銷改判。惟修正後
    之規定係以適用行為時法為原則，因此原判決雖未及比較適
    用，然上訴本院後，經比較新舊法，行為後之法律並非較有
    利於行為人，仍應適用行為時法，則原判決適用行為時法即
    無不當，自不構成撤銷之事由，併此敘明。
據上論斷，應依刑事訴訟法第四百五十五條之一第一項、第三項
、第三百六十八條，判決如主文。
本案經檢察官甲○○到庭執行職務。
中    華    民    國     95    年    10    月    2    日
                  刑事第九庭    審判長法  官  陳得利
                                      法  官  何世全
                                      法  官  余德正
以上正本證明與原本無異。
不得上訴。
                                      書記官  廖日晟
中    華    民    國     95    年    10    月    2    日


司法院資訊處製作；財團法人民間司法改革基金會備份。
